---
title: "task3 - Moneta"
author: "Edgaras Petrauskas"
date: "Tuesday, March 08, 2016"
output: html_document
---

Moneta. Tarkime metama moneta. Jeigu iškrenta herbas, tai laimite $12$ EUR. Jeigu skaičius, tai pralošiate $10$ EUR. Bus žaidžiama $n$ kartų ir gauti rezultatai sumuojami. Kokia tikimybė jums turėti teigiamą balansą po $n$ kartų? Kokis išlošių pasikliautiniai $95%$ intervalai. Ištirkite tikimybes su skirtingais $n$, pvz. $n={1,2,5,10,20,100}$. Kaip atrodo balanso tankis? Kai $n=100$.

Reikės funkcijos, kuri generuotų n monetos metimų. Susumavus gautus išlošių rezultatus (12 arba -10 EUR), gausime galutinį balansą po n bandymų. 

```{r}
pinigu_balansas <- function(n) {
  sum(sample(c(12,-10), n, replace=TRUE))
}
```

Eksperimentus kartojame 100000 kartų, kai monetos metimų skaičius yra 1, 2, 5, 10, 20 ir 100 (funkcijoje monetos metimų skaičių bus galima pasirinkti betkokį). Randamos tų eksperimentų tikimybės.

```{r}
eksperimentu_tikimybes <- function(n) {
  mean(replicate(10^5, pinigu_balansas(n))>0)
}

eksperimentu_tikimybes(1)
eksperimentu_tikimybes(2)
eksperimentu_tikimybes(5)
eksperimentu_tikimybes(10)
eksperimentu_tikimybes(20)
eksperimentu_tikimybes(100)
```

Išlošių 95 proc. pasikliautinieji intervalai ir balanso tankis, kai n=100.

```{r}
simuliacija <- replicate(1000, pinigu_balansas(100)) 
quantile(simuliacija, 0.025)
quantile(simuliacija, 0.975)

plot(density(simuliacija), main = "Balanso tankis", xlab = "Išlošis", ylab = "P")
```