---
title: "task13"
author: "Edgaras Petrauskas"
date: "Wednesday, May 04, 2016"
output: html_document
---
## 1. For the following series, find an appropriate Box-Cox transformation and order of differencing in order to obtain stationary data.##
* (a) usnetelec
* (b) usgdp
* (c) mcopper
* (d) enplanements
* (e) visitors

```{r, warning=FALSE, message=FALSE}
library(fpp)
```

* **(a) usnetelec**

```{r}
plot(usnetelec) # duomenys nestacionarūs, nes matomas trendas
lambdaa <- BoxCox.lambda(usnetelec) # lambdos radimas
lambdaa
a <- BoxCox(usnetelec, lambdaa) # įvykdoma Box-Cox transformacija
```

A useful R function is ndiffs() which uses these tests to determine the appropriate number of first differences required for a non-seasonal time series. (Iš: https://www.otexts.org/fpp/8/1)

```{r}
na <- ndiffs(usnetelec) # surandama diferencijavimo eilė
na
adif <- diff(a, differences=na) # diferencijuojami duomenys
plot(adif)
```

KPSS testas leis nustatyti, ar H0: duomenys stacionarūs.
  
```{r}
kpss.test(adif)
```

p-value = 0.045 < 0.05, vadinasi duomenys nėra stacionarūs. Galime bandyti diferencijuoti dar kartą ir tikėtis reikiamų savybių.

```{r}
adif <- diff(a, differences=2)
plot(adif)
kpss.test(adif)
```

Šį kartą p-value = 0.1 > 0.05, vadinasi transformuoti duomenys yra stacionarūs.


* **(b) usgdp**

```{r}
plot(usgdp) # duomenys nestacionarūs, nes matomas trendas
lambdab <- BoxCox.lambda(usgdp) # lambdos radimas
lambdab
b <- BoxCox(usgdp, lambdab) # įvykdoma Box-Cox transformacija
nb <- ndiffs(usgdp) # surandama diferencijavimo eilė
nb
bdif <- diff(b, differences=nb) # diferencijuojami duomenys
plot(bdif)
```

KPSS testas leis nustatyti, ar H0: duomenys stacionarūs.
  
```{r}
kpss.test(bdif)
```

p-value = 0.1 > 0.05, vadinasi transformuoti duomenys yra stacionarūs.


* **(c) mcopper**

```{r}
plot(mcopper) 
```

Grafikas jau kardinaliai skiriasi nuo a ir b atvejų. Galime pažiūrėti, ar duomenyse yra sezoniškumas.

```{r}
Acf(mcopper) # sezoniškumo nesimato
```

```{r}
lambdac <- BoxCox.lambda(mcopper) # lambdos radimas
lambdac
c <- BoxCox(mcopper, lambdac) # įvykdoma Box-Cox transformacija
nc <- ndiffs(mcopper) # surandama diferencijavimo eilė
nc
cdif <- diff(c, differences=nc) # diferencijuojami duomenys
plot(cdif)
```

```{r}
kpss.test(cdif)
```

p-value = 0.1 > 0.05, vadinasi transformuoti duomenys yra stacionarūs.


* **(d) enplanements**

```{r}
plot(enplanements) 
```

Šįkart panašu, kad duomenims įtaką daro sezoniškumas. Galime įsitikinti:

```{r}
Acf(enplanements) # duomenims tikrai įtaką daro sezoniškumas
```

Kadangi pastebimas sezoniškumas, reikės naudoti nebe ndiffs, bet nsdiffs funkciją.

```{r}
lambdad <- BoxCox.lambda(enplanements) # lambdos radimas
lambdad
d <- BoxCox(enplanements, lambdad) # įvykdoma Box-Cox transformacija
nd <- nsdiffs(enplanements) # surandama diferencijavimo eilė
nd
ddif <- diff(d, differences=nd) # diferencijuojami duomenys
plot(ddif)
```

KPSS testas leis nustatyti, ar H0: duomenys stacionarūs.
  
```{r}
kpss.test(ddif)
```

p-value = 0.1 > 0.05, vadinasi transformuoti duomenys yra stacionarūs.



* **(e) visitors**

```{r}
plot(visitors)
Acf(visitors) # duomenims įtaką daro sezoniškumas
lambdae <- BoxCox.lambda(visitors) # lambdos radimas
lambdae
e <- BoxCox(visitors, lambdae) # įvykdoma Box-Cox transformacija
ne <- nsdiffs(visitors) # surandama diferencijavimo eilė
ne
edif <- diff(e, differences=ne) # diferencijuojami duomenys
plot(edif)
```

KPSS testas leis nustatyti, ar H0: duomenys stacionarūs.
  
```{r}
kpss.test(edif)
```

p-value = 0.1 > 0.05, vadinasi transformuoti duomenys yra stacionarūs.


## 2. Why is a Box-Cox transformation unhelpful for the cangas data?

```{r}
lambda_cangas <- BoxCox.lambda(cangas) # lambdos radimas
lambda_cangas
cang <- BoxCox(cangas, lambda_cangas) # įvykdoma Box-Cox transformacija
plot(cangas, main="pradiniai duomenys")
plot(cang, main="po Box-Cox transformacijos", col="blue")
```

Box-Cox transformacija šiuo atveju nėra naudinga, kadangi labai skiriasi pradinių/galinių bei vidurinių duomenų sklaidos, todėl transformacija negali prisitaikyti visiems duomenims.


## 3. Download the data at http://robjhyndman.com/data/retail.xls. Choose one of the series and find an appropriate Box-Cox transformation and order of differencing in order to obtain stationary data. ##

Nuskaitome duomenis.
```{r}
data = read.csv2("retail.csv", header = TRUE)
data1 <- data[,7] # naudosimės septintu duomenų stulpeliu
data2 <- ts(data1, start=c(1982,4), frequency=12) # sukuriama laiko eilutė
plot(data2)
kpss.test(data2) # pastebima, kad pradiniuose duomenyse stacionarumo nėra
```

```{r}
lambda <- BoxCox.lambda(data2) # lambdos radimas
lambda
transformacija <- BoxCox(data2, lambda)
n <- nsdiffs(data2) # nsdiffs - nes duomenys sezoniški (surandama diferencijavimo eilė)
n


dif <- diff(transformacija, differences=n) # diferencijuojami duomenys
plot(dif)
```

```{r}
kpss.test(dif) 
```

Pritaikius Box-Cox transformavimą ir diferencijavimą, duomenyse atsirado stacionarumas, nes p-value = 0.1 > 0.05

