---
title: "task14"
author: "Edgaras Petrauskas"
date: "Monday, May 16, 2016"
output: html_document
---

##1. For the wmurders data:

**(a) if necessary, find a suitable Box-Cox transformation for the data;**

```{r, warning=FALSE, message=FALSE}
library(fpp)
library(knitr)
plot(wmurders)
```

Box-Cox transformacija šiuo atveju nėra naudinga, kadangi duomenų sklaida nesikeičia. 

**(b) fit a suitable ARIMA model to the transformed data using auto.arima();**

```{r}
fit <- auto.arima(wmurders)
fit
Acf(auto.arima(wmurders)$res)
```

Funkcija auto.arima siūlo modelį ARIMA(1,2,1). Modelio paklaidos atrodo kaip baltas triukšmas, vadinasi modelis yra tinkamas.

**(c) try some other plausible models by experimenting with the orders chosen;**

```{r}
Acf(wmurders)
```

Kadangi ACF grafikas leidžiasi lėtai, vadinasi duomenys nėra stacionarūs. ARIMA reikalauja stacionarumo, todėl duomenis teks diferencijuoti.

```{r}
n <- ndiffs(wmurders) # surandama diferencijavimo eilė
n 
dif <- diff(wmurders, differences=n) # diferencijuojami duomenys
plot(dif) 
kpss.test(dif) # p-value > 0.05, vadinasi po antro diferencijavimo duomenys tapo stacionarūs
Acf(dif, lag.max=50)
Pacf(dif, lag.max=50)
```

ACF grafikas panašus į sinusoidinį, todėl galima pabandyti ARIMA(p,d,0) modelį. Taip pat išbandysime auto.arima pasiūlyto ARIMA(1,2,1) įvairias modifikacijas.

```{r}
fit1 <- Arima(wmurders, order=c(1,2,0))
fit2 <- Arima(wmurders, order=c(2,2,0))
fit3 <- Arima(wmurders, order=c(5,2,0))
fit4 <- Arima(wmurders, order=c(0,2,1))
fit5 <- Arima(wmurders, order=c(0,2,0))
fit6 <- Arima(wmurders, order=c(1,2,2))
```

**(d) choose what you think is the best model and check the residual diagnostics;**

```{r}
a <- rbind(
  accuracy(fit),
  accuracy(fit1),
  accuracy(fit2),
  accuracy(fit3),
  accuracy(fit4),
  accuracy(fit5),
  accuracy(fit6)
)

rownames(a) <- c('ARIMA(1,2,1)', 'ARIMA(1,2,0)', 'ARIMA(2,2,0)', 'ARIMA(5,2,0)', 'ARIMA(0,2,1)', 'ARIMA(0,2,0)', 'ARIMA(1,2,2)')
kable(a, digits=2)

b <- rbind(
  fit[14],
  fit1[14],
  fit2[14],
  fit3[14],
  fit4[14],
  fit5[14],
  fit6[14]
)
rownames(b) <- c('ARIMA(1,2,1)', 'ARIMA(1,2,0)', 'ARIMA(2,2,0)', 'ARIMA(5,2,0)', 'ARIMA(0,2,1)', 'ARIMA(0,2,0)', 'ARIMA(1,2,2)')
kable(b, digits=2)
```

Accuracy funkcijos rezultatai daugmaž vienodi, o pagal Corrected AIC geriausi ARIMA(0,2,1) ir ARIMA(1,2,2) modeliai. Patikrinsime jų paklaidas.

```{r}
summary(fit4)
summary(fit6)
Acf(fit4$res)
Acf(fit6$res)
```

Paklaidos yra baltas triukšmas, toliau naudosime ARIMA(0,2,1) modelį.

**(e) produce forecasts of your fitted model. Do the forecasts look reasonable?**

```{r}
plot(forecast(fit4))
```

Prognozė atrodo logiška, atsižvelgiama į mažėjimo trendą.

**(f) compare the results with what you would obtain using ets() (with no transformation).**

```{r}
fitets <- ets(wmurders)
fitets
Acf(fitets$res) # paklaidos - baltas triukšmas
plot(forecast(fitets))
accuracy(fitets)
accuracy(fit4)
```

ets() funkcijos tikslumo matai blogesni ir prognozė ne tokia logiška, vadinasi ARIMA(0,2,1) prognozė naudingesnė. 


##2. For the usgdp data:

**(a) if necessary, find a suitable Box-Cox transformation for the data;**

```{r}
plot(usgdp)
```

Box-Cox transformacija nėra reikalinga, kadangi duomenų sklaida nesikeičia ir jos nereikia stabilizuoti.

**(b) fit a suitable ARIMA model to the transformed data using auto.arima();**

```{r}
fit <- auto.arima(usgdp)
fit
Acf(auto.arima(usgdp)$res)
```

Funkcija auto.arima siūlo modelį ARIMA(2,2,2). Modelio paklaidos atrodo kaip baltas triukšmas, vadinasi modelis yra tinkamas.

**(c) try some other plausible models by experimenting with the orders chosen;**

```{r}
Acf(usgdp)
```

Pradiniuose duomenyse aiškus didėjimo trendas, be to ir ACF grafikas leidžiasi lėtai, vadinasi duomenys nėra stacionarūs. ARIMA reikalauja stacionarumo, todėl duomenis teks diferencijuoti.

```{r}
n <- ndiffs(usgdp) # surandama diferencijavimo eilė
n 
dif <- diff(usgdp, differences=n) # diferencijuojami duomenys
plot(dif) 
kpss.test(dif) # p-value > 0.05, vadinasi po antro diferencijavimo duomenys tapo stacionarūs
Acf(dif, lag.max=50)
Pacf(dif, lag.max=50)
```

ACF ir PACF grafikuose sunku įžiūrėti naudingos informacijos, kurią būtų galima panauodoti nustatant ARIMA modelio eiles. Išbandysime auto.arima pasiūlyto ARIMA(2,2,2) įvairias modifikacijas.

```{r}
fit1 <- Arima(usgdp, order=c(1,2,1))
fit2 <- Arima(usgdp, order=c(1,2,2))
fit3 <- Arima(usgdp, order=c(2,2,1))
fit4 <- Arima(usgdp, order=c(3,2,2))
fit5 <- Arima(usgdp, order=c(2,2,3))
fit6 <- Arima(usgdp, order=c(3,2,3))
```

**(d) choose what you think is the best model and check the residual diagnostics;**

```{r}
a <- rbind(
  accuracy(fit),
  accuracy(fit1),
  accuracy(fit2),
  accuracy(fit3),
  accuracy(fit4),
  accuracy(fit5),
  accuracy(fit6)
)

rownames(a) <- c('ARIMA(2,2,2)', 'ARIMA(1,2,1)', 'ARIMA(1,2,2)', 'ARIMA(2,2,1)', 'ARIMA(3,2,2)', 'ARIMA(2,2,3)', 'ARIMA(3,2,3)')
kable(a, digits=2)

b <- rbind(
  fit[14],
  fit1[14],
  fit2[14],
  fit3[14],
  fit4[14],
  fit5[14],
  fit6[14]
)
rownames(b) <- c('ARIMA(2,2,2)', 'ARIMA(1,2,1)', 'ARIMA(1,2,2)', 'ARIMA(2,2,1)', 'ARIMA(3,2,2)', 'ARIMA(2,2,3)', 'ARIMA(3,2,3)')
kable(b, digits=2)
```

Accuracy funkcijos rezultatai daugmaž vienodi, o pagal Corrected AIC geriausias ARIMA(2,2,1) modelis. Patikrinsime jo paklaidas.

```{r}
summary(fit3)
Acf(fit3$res)
```

Paklaidos yra baltas triukšmas, toliau naudosime ARIMA(2,2,1) modelį.

**(e) produce forecasts of your fitted model. Do the forecasts look reasonable?**

```{r}
plot(forecast(fit3, h=50))
```

Prognozė atrodo logiška, atsižvelgiama į didėjimo trendą.

**(f) compare the results with what you would obtain using ets() (with no transformation).**

```{r}
fitets <- ets(usgdp)
fitets
Acf(fitets$res) # paklaidos - baltas triukšmas
plot(forecast(fitets, h=50))
accuracy(fitets)
accuracy(fit3)
```

ets() prognozė šiems duomenims labai panaši į ARIMA prognozę, tačiau ets pasikliautinis intervalas žymiai didesnis. Tikslumo matai taip pat panašūs.


##3. For the mcopper data:

**(a) if necessary, find a suitable Box-Cox transformation for the data;**

```{r}
plot(mcopper)
lambda <- BoxCox.lambda(mcopper) # lambdos radimas
trans <- BoxCox(mcopper, lambda) # įvykdoma Box-Cox transformacija
plot(trans)
```

Ryškių pakitimų neįvyko, duomenų variacija išliko panaši, todėl transformuotų duomenų nenaudosime.

**(b) fit a suitable ARIMA model to the transformed data using auto.arima();**

```{r}
fit <- auto.arima(mcopper)
fit
Acf(auto.arima(mcopper)$res)
```

Funkcija auto.arima siūlo modelį ARIMA(0,1,1). Modelio paklaidos atrodo kaip baltas triukšmas, vadinasi modelis yra tinkamas.

**(c) try some other plausible models by experimenting with the orders chosen;**

```{r}
Acf(mcopper)
```

Kadangi ACF grafikas leidžiasi lėtai, vadinasi duomenys nėra stacionarūs. ARIMA reikalauja stacionarumo, todėl duomenis teks diferencijuoti.

```{r}
n <- ndiffs(mcopper) # surandama diferencijavimo eilė
n 
dif <- diff(mcopper, differences=n) # diferencijuojami duomenys
plot(dif) 
kpss.test(dif) # p-value > 0.05, vadinasi po diferencijavimo duomenys tapo stacionarūs
Acf(dif, lag.max=50)
Pacf(dif, lag.max=50)
```

Išbandysime auto.arima pasiūlyto ARIMA(0,1,1) įvairias modifikacijas.

```{r}
fit1 <- Arima(mcopper, order=c(1,1,1))
fit2 <- Arima(mcopper, order=c(1,1,2))
fit3 <- Arima(mcopper, order=c(2,1,2))
fit4 <- Arima(mcopper, order=c(1,1,3))
```

**(d) choose what you think is the best model and check the residual diagnostics;**

```{r}
a <- rbind(
  accuracy(fit),
  accuracy(fit1),
  accuracy(fit2),
  accuracy(fit3),
  accuracy(fit4)
)

rownames(a) <- c('ARIMA(0,1,1)', 'ARIMA(1,1,1)', 'ARIMA(1,1,2)', 'ARIMA(2,1,2)', 'ARIMA(1,1,3)')
kable(a, digits=2)

b <- rbind(
  fit[14],
  fit1[14],
  fit2[14],
  fit3[14],
  fit4[14]
)
rownames(b) <- c('ARIMA(0,1,1)', 'ARIMA(1,1,1)', 'ARIMA(1,1,2)', 'ARIMA(2,1,2)', 'ARIMA(1,1,3)')
kable(b, digits=2)
```

Logiškiausia rinktis tarp ARIMA(2,1,2) ir ARIMA(1,1,3). 

```{r}
summary(fit3)
summary(fit4)
```

Visi ARIMA(2,1,2) koeficientai statistiškai nereikšmingi, todėl toliau naudosime ARIMA(1,1,3) modelį.

```{r}
Acf(fit4$res) # paklaidos yra baltas triukšmas
```

**(e) produce forecasts of your fitted model. Do the forecasts look reasonable?**

```{r}
plot(forecast(fit4, h=50))
```

Staigus duomenų pakilimas trečiojo tūkstantmečio pradžioje ir nelauktas kritimas 2006-ų metų antroje pusėje išmušė iš vėžių galingąjį ARIMA prognozavimo metodą ir jis, nerizikuodamas stipriai apsirikti, grįžo prie prognozavimo ištakų ir pasirinko į naive panašią prognozę.

**(f) compare the results with what you would obtain using ets() (with no transformation).**

```{r}
fitets <- ets(mcopper)
fitets
Acf(fitets$res) # gali būti, kad paklaidos nėra baltasis triukšmas
Box.test(fitets$res, type="Lj") # p-value < 0.05, todėl paklaidos nėra baltasis triukšmas - modelis gali būti pagerintas
plot(forecast(fitets, h=50))
accuracy(fitets)
accuracy(fit4)
```

ets() ir ARIMA pateikia panašias prognozes. 
