---
title: "Egzaminas"
author: "Edgaras Petrauskas"
date: "Tuesday, May 31, 2016"
output: html_document
---

```{r, warning=FALSE, message=FALSE}
library(car)
library(fpp)
library(dynlm)
library(knitr)
```

## 2.Užduotis 

# 1.

**a)**

```{r}
data <- read.csv2("data_b.csv", header=TRUE)
attach(data)
str(data)
head(data)
```

**b)**

```{r}
sum(data == "MISSING") 
```

Yra 5 reiksmes missing, kurias reikia pasalinti. Taip pat str parode, jog kaina, rida ir amzius traktuojami kaip faktoriai, nors is tikro jie turetu buti numeric tipo, todel reikia juos pakeisti i tinkama duomenu tipa.

```{r}
data <- data[-c(5, 54, 97, 100, 201), ]
str(data) 
```

Pasalinti 5 irasai, liko 347 irasai

```{r}
suppressWarnings(as.numeric(levels(kaina))[kaina])
as.numeric(levels(rida))[rida]
suppressWarnings(as.numeric(levels(amzius))[amzius])
```


## 3.Užduotis 

Duomenu vizulizacija

```{r}
head(M1Germany)
str(M1Germany)
plot(M1Germany)
```

**a)** Įvertinkite tiesinę regresija žemiau pateikto modelio:

```{r}
mod1 <- dynlm(logm1 ~ L(logprice,1), data = M1Germany)
kable(summary(mod1)$coef,digits=2)
```

**b)** Liekanos transformuojamos i laiko eilute:

```{r}
serOrg <- mod1$res
liekanu_ts <- ts(serOrg, start=1960, frequency=4)
str(liekanu_ts)
```

**c)** Isbreziama serOrg ir pastebimas sezoniskumas:

```{r}
tsdisplay(serOrg)
```

Bandysime pasalinti sezoniskuma.

 Pirmasis budas:
```{r}
naikinam <- stl(serOrg, s.window="periodic")
plot(naikinam)

# Pavaizduojami eiliskumo tvarka: originalus duomenys, sezonine komponente, trendo komponente ir likutis

```

```{r}
head(naikinam$time.series)
head(naikinam$time.series[,1])
reikalinga <- naikinam$time.series[,1]
str(naikinam)
```

```{r}
reikalinga_ts <- ts(reikalinga, start=1960, frequency=4)
head(liekanu_ts)
head(reikalinga_ts)
panaikintas <- liekanu_ts-reikalinga_ts
plot(panaikintas)
```

Antrasis budas:

```{r}
modelis <- lm(serOrg ~ reikalinga, data=M1Germany)
plot(modelis$res)
```

Abieju budu rezultatai vienodi, pirmenybe teiksiu pirmam budui. Nusezoninta eilute priskirsiu ser.

```{r}
ser <- panaikintas
str(ser)
```

**d)** Tikriname, ar ser eilute stacionari. 

```{r}
tsdisplay(ser)
n <- ndiffs(ser) # surandama diferencijavimo eilė
n 
```

ACF grafikas krenta greitai, ndiffs taip pat nesiulo diferencijuoti, todel eilute yra stacionari.

**e)**

```{r}
lambda <- BoxCox.lambda(ser) # lambdos radimas
trans <- BoxCox(ser, lambda) # įvykdoma Box-Cox transformacija
plot(trans)
```

Variacija nesikeicia, todel Box-Cox transformacija nebutina.

##2

**a)**

```{r}
mod1 <- ets(ser)
mod1[13]
```

Pasiule ETS(A,N,N) - t.y. adityvios paklaidos, nera nei trendo, nei sezoniskumo.

**b)**

mod11 <- ets(ser, model="   ")
mod12 <- ets(ser, model="   ")

**c)**

```{r}
mod3 <- auto.arima(ser)
mod3
```

Integruotumo eilė sutampa su 1.d atsakyme pasiūlyta eile. 
p - autoregresinė modelio dalis, d - diferencijavimo eilė, q - moving average modelio dalis.
Kiti 3 skaiciai - sezoniniai atitikmenys.

**d)**

```{r}
fit1 <- Arima(ser, order=c(2,0,0), seasonal=list(order=c(1,0,0)))
fit2 <- Arima(ser, order=c(1,0,0), seasonal=list(order=c(2,0,0)))

fit1$aic 
fit2$aic 
mod3$aic 
mod4 <- mod3
```

mod3 atrodo geriausia, nes jo AIC yra maziausias

##3

**a)**

```{r}
acf(mod1$res)
acf(mod3$res)
acf(mod4$res)
# visur liekanos atrodo kaip baltasis triuksmas
```

**b)**

```{r}
trainSet <- window(ser, end=c(1990,4))
testSet <- window(ser, start=c(1991,1))
head(testSet)
head(trainSet)
```

**c)**

```{r}
mod111 <- auto.arima(trainSet)
mod222 <- auto.arima(trainSet)
mod333 <- auto.arima(trainSet)
```

**d)**

```{r}
b <- forecast(mod222)
plot(b)
```
