---
title: "task6"
author: "Edgaras Petrauskas"
date: "Tuesday, April 05, 2016"
output: html_document
---

## Forecasting: Principles & Practice

2. For each of the following series, make a graph of the data with forecasts
using the most appropriate of the four benchmark methods:
mean, naive, seasonal naive or drift. In each case, do you think the forecasts are reasonable? If not, how could they be improved?

**(a) Annual bituminous coal production (1920–1968). Data set bicoal.**
```{r, warning=FALSE, message=FALSE}
library(fpp)
plot(bicoal)
par(mfrow = c(2,2))
plot(meanf(bicoal, h=20))
plot(naive(bicoal, h=20))
plot(snaive(bicoal, h=20))
plot(rwf(bicoal, drift=TRUE, h=20))
```

Visi, išskyrus mean prognozę, atrodo priimtini.

**(b) Price of chicken (1924–1993). Data set chicken.**

```{r}
plot(chicken)
par(mfrow = c(2,2))
plot(meanf(chicken, h=20))
plot(naive(chicken, h=20))
plot(snaive(chicken, h=20))
plot(rwf(chicken, drift=TRUE, h=20))
```

Antroji ir trečioji prognozės atrodo logiškiausiai (pirmoji akivaizdžiai netinka, ketvirtoji prognozuoja dar didesnį kritimą, nors atrodo, kad duomenys maždaug nusistovėjo).

**(c) Monthly total of people on unemployed benefits in Australia (January 1956–July 1992). Data set dole.**

```{r}
plot(dole)
par(mfrow = c(2,2))
plot(meanf(dole, h=20))
plot(naive(dole, h=20))
plot(snaive(dole, h=20))
plot(rwf(dole, drift=TRUE, h=20))
```

Vėlgi, akivaizdžiai netiksli pirmoji prognozė, o likusios atrodo logiškiau ir iš akies nustatyti geriausią nėra taip paprasta. Remiantis knygos 2.6 skyreliu, galima įvertinti prognozės gerumą paklaidų prasme. 

```{r, warning=FALSE, echo=FALSE}
library(knitr)
kable(accuracy(meanf(dole, h=20)))
kable(accuracy(naive(dole, h=20)))
kable(accuracy(snaive(dole, h=20)))
kable(accuracy(rwf(dole, drift=TRUE, h=20)))
```

Mažiausios paklaidos įvairiomis priemonėmis gaunasi 2 ir 4 prognozėse, todėl jas rinktis būtų logiškiausia.

**(d) Monthly total of accidental deaths in the United States (January 1973–December 1978). Data set usdeaths.**

```{r}
plot(usdeaths)
par(mfrow = c(2,2))
plot(meanf(usdeaths, h=20))
plot(naive(usdeaths, h=20))
plot(snaive(usdeaths, h=20))
plot(rwf(usdeaths, drift=TRUE, h=20))
```

Akivaizdžiai geriausia trečioji prognozė, nes įvetina sezoniškumo įtaką.

**(e) Quarterly production of bricks (in millions of units) at Portland,Australia (March 1956–September 1994). Data set bricksq.**

```{r}
plot(bricksq)
par(mfrow = c(2,2))
plot(meanf(bricksq, h=20))
plot(naive(bricksq, h=20))
plot(snaive(bricksq, h=20))
plot(rwf(bricksq, drift=TRUE, h=20))
```

3 prognozėje labiau įvertinamas sezoniškumas, o 4 - trendas. Galima pasitikslinti prognozių tikslumą.

```{r}
kable(accuracy(snaive(bricksq, h=20)))
kable(accuracy(rwf(bricksq, drift=TRUE, h=20)))
```

4 prognozė tikslesnė.

**(f) Annual Canadian lynx trappings (1821–1934). Data set lynx.**

```{r}
plot(lynx)
par(mfrow = c(2,2))
plot(meanf(lynx, h=20))
plot(naive(lynx, h=20))
plot(snaive(lynx, h=20))
plot(rwf(lynx, drift=TRUE, h=20))
```

Reikėtų rinktis tarp 2 ir 3 prognozės, nes 4 yra didėjimo trendas, kurio tikrai nėra pradiniuose duomenyse ilguoju laikotarpiu. Tačiau gerai prognozei abiem atvejais trūksta periodiškumo.
