---
title: "task5"
author: "Edgaras Petrauskas"
date: "Monday, March 21, 2016"
output: html_document
---
Užduotis: Pinigų paklausa. Šioje užduotyje reikia atlikti tiesinę regresiją. Pakete dynlm yra duomenų masyvas M1Germany - ten yra ir jo aprašymas. Iš turimų duomenų sudarykite ir įvertinkite tiesinę regresiją, kurios endogeninis kintamasis yra logm1. Lygtis būtų naudojama prognozuoti pinigų kiekį artimiausiam laikotarpiui į prieki remiantis dabartine situacija. Taigi prognozės sudarymui lygtis gali naudoti tik tuos duomenis, kurie būtų žinomi prognozavimo momentu.

Nuskaitomi duomenys ir susidaromas bendras duomenų vaizdas.

```{r, message=FALSE, warning=FALSE}
library(dynlm)
library(car)
library(knitr)
head(M1Germany)
str(M1Germany)
plot(M1Germany)
```

Kuriami modeliai su skirtingais lagais, endogeninis kintamasis - logm1. 

```{r}
mod1 <- dynlm(logm1 ~ L(logprice,2) + d(L(loggnp,2)) + L(interest,2), data = M1Germany)
kable(summary(mod1)$coef,digits=2)
mod2 <- dynlm(logm1 ~ d(L(logprice,3)) + L(loggnp,3) + L(interest,3), data = M1Germany)
kable(summary(mod2)$coef,digits=2)
mod3 <- dynlm(logm1 ~ L(logprice,3) + d(L(loggnp,2)) + L(interest,3), data = M1Germany)
kable(summary(mod3)$coef,digits=2)
mod4 <- dynlm(logm1 ~ d(L(logprice,3)) + L(loggnp,3)) + (L(interest,2)), data = M1Germany)
kable(summary(mod4)$coef,digits=2)
mod5 <- dynlm(logm1 ~ L(logprice,3) + d(L(loggnp,2)) + L(interest,1), data = M1Germany)
kable(summary(mod5)$coef, digits = 2)
```

Visi kintamieji modeliuose reikšmingi, galime patikrinti modelių multikolinearumą.

```{r}
vif(mod1)
vif(mod2)
vif(mod3)
vif(mod4)
vif(mod5)
```

Modeliai nėra multikolinearūs, palyginsime juos pagal AIC ir BIC kriterijus.

```{r, eval=FALSE}
AIC(mod1)
AIC(mod2)
AIC(mod3)
AIC(mod4)
AIC(mod5)

BIC(mod1)
BIC(mod2)
BIC(mod3)
BIC(mod4)
BIC(mod5)
```

3 modelis pagal AIC ir BIC yra geriausias. Reikia įsitikinti, ar modelio paklaidos yra normaliosios.

```{r}
hist(resid(mod3), probability = TRUE, main = "Paklaidų grafikas")  #paklaidų grafikas panašus į normalųjį.
lines(density(resid(mod3)), col = "red")
res <- as.vector(mod3$residuals)
shapiro.test(res)  #p-value = 0.3661 > 0.05, vadinasi liekanos normalios.
```
